【裁判字號】    94,易,436
【裁判日期】    950222
【裁判案由】    違反電子遊戲場業管理條例等
【裁判全文】
臺灣宜蘭地方法院刑事判決               94年度易字第436號
公  訴  人  臺灣宜蘭地方法院檢察署檢察官
被      告  甲○○
上列被告因違反電子遊戲場業管理條例等案件，經檢察官聲請簡
易判決處刑（94年度偵字第3016號），本院羅東簡易庭認不宜以
簡易判決處刑，移送本院適用通常訴訟程序審理，嗣於本院準備
程序進行中，被告先就被訴事實為有罪之陳述，經裁定進行簡式
審判程序，本院判決如下：
    主  文
甲○○共同違反未依電子遊戲場業管理條例規定辦理營利事業登
記者，不得經營電子遊戲場業之規定，處拘役貳拾日，如易科罰
金，以參佰元折算壹日。扣案之賭博型電子遊戲機具「金美滿彈
珠台」、「金銀豹第三代」各壹台（各含IC板壹塊）及賭資新臺
幣貳仟貳佰玖拾元；娛樂型電子遊戲機具「星座物語禮品販賣機
」壹台（含IC板壹塊），均沒收。
    事  實
一、甲○○係設於宜蘭縣冬山鄉○○路○段560號蠻牛檳榔攤之負
    責人，其明知未依電子遊戲場業管理條例之規定辦理營利事
    業登記者，不得經營電子遊戲場業，竟仍基於違反上揭條例
    規定，經營電子遊戲場業之犯意及賭博之概括犯意，自民國
    94年2月間某日起，未依規定辦理營利事業登記，即在前述
    蠻牛檳榔攤之公眾得出入場所內，擺設賭博型電子遊戲機具
    「金美滿彈珠台」、「金銀豹第三代」各1台，藉此與不特
    定之賭客賭博財物多次，其賭法為賭客每投入硬幣新臺幣（
    下同）10元於上開機具內，即可押注與機具對賭，如押注中
    獎，即可依累積之分數換取同額之檳榔或飲料，反之則為機
    具沒入，歸甲○○所有，以此方式互博輸贏。甲○○並自94
    年9月初某日起，與綽號「東山兄」之成年男子（真實姓名
    年籍不詳）共同基於違反電子遊戲場業管理條例規定，經營
    電子遊戲場業之犯意聯絡，未依規定辦理營利事業登記，即
    由「東山兄」提供其所有之娛樂型電子遊戲機具「星座物語
    禮品販賣機」1台，擺設於甲○○所經營之蠻牛檳榔攤內，
    供不特定之客人把玩，其玩法為客人每投入硬幣10元於上開
    機具內即可押注，如押中，即可依累積之分數換取機台內之
    禮物，所投入之硬幣則歸甲○○與「東山兄」所有（以三、
    七分帳）。甲○○即以上開方式經營電子遊戲場業以牟利，
    嗣於94年10月7日16時30分許，始為警於前揭檳榔攤內查獲
    ，並當場扣得賭博型電子遊戲機具「金美滿彈珠台」、「金
    銀豹第三代」各1台（各含IC板1塊）及機具內之賭資2290元
    ；娛樂型電子遊戲機具「星座物語禮品販賣機」1台（含IC
    板1塊）。
二、案經宜蘭縣警察局羅東分局報請臺灣宜蘭地方法院檢察署檢
    察官偵查聲請簡易判決處刑，本院羅東簡易庭認不宜以簡易
    判決處刑，移送本院適用通常訴訟程序審理，嗣於本院準備
    程序進行中，被告先就被訴事實為有罪之陳述，經裁定進行
    簡式審判程序。
    理  由
一、上揭犯罪事實，迭據被告甲○○於檢察官偵訊及本院審理時
    坦承不諱，且有賭博型電子遊戲機具「金美滿彈珠台」、「
    金銀豹第三代」各1台（各含IC板1塊）及機具內之賭資2290
    元；娛樂型電子遊戲機具「星座物語禮品販賣機」1台（含I
    C板1塊）扣案可資佐證。其次，卷附之經濟部93年7月27日
    經商字第09302124250號函固記載「貴公司（指三記黃企業
    有限公司）申請『星座物語禮品販賣機』電子遊戲機評鑑一
    案，業於93年7月21日提經本部電子遊戲機評鑑委員會第111
    次會議評鑑結果為『非屬電子遊戲機』」之意旨，然本院依
    檢察官之聲請，就「一、依貴部93年7月27日經商字第09302
    124250號函所載，貴部電子遊戲機評鑑委員會評鑑認定星座
    物語禮品販賣機非屬電子遊戲機，其評鑑認定之理由為何？
    原申請評鑑人所提出星座物語禮品販賣機之使用方法（即玩
    法）為何？有無包括顧客投入金錢至星座物語禮品販賣機內
    ，如押中則累積分數，再依照累積之分數，換取機台內禮物
    （或依機台內所貼禮物相片向店家換取禮物），如未押中，
    所投入之金錢則留在機台內，歸店家取得之使用方法？請檢
    附相關之申請及評鑑資料。二、若某遊戲機台之使用方法為
    顧客投入金錢至機台內，如押中則累積分數，再依照累積之
    分數，換取機台內禮物（或依機台內所貼禮物相片向店家換
    取禮物），如未押中，所投入之金錢則留在機台內，歸店家
    取得，則依貴部之評鑑，此種機台是否屬於電子遊戲場業管
    理條例所稱之電子遊戲機？是否屬於賭博性電動機具？」之
    問題，以95年1月9日宜院瑞刑良94易436字第20462號函詢經
    濟部，經濟部已於95年1月18日以經商字第09502005510號函
    覆稱「本部依電子遊戲場業管理條例成立之電子遊戲機評鑑
    委員會，係依個案受理電子遊戲機之評鑑分類工作，但經評
    鑑之機具如已修改，則非原始評鑑機種。查案內『星座物語
    禮品販賣機』其申請評鑑時之說明，係於購物之後，另贈音
    樂，上開機具經本部電子遊戲機評鑑委員會第111次會議，
    評鑑為『非屬電子遊戲機』，惟機具如經修改，且具有積、
    押分之功能，則已非原申請評鑑之機具，案內機具如來函所
    述，可依所累積之分數兌換禮品，應屬電子遊戲機範疇。」
    等情綦詳，並有隨函檢附原申請評鑑之「星座物語禮品販賣
    機」之說明書1件在卷可稽。從而，依經濟部經商字第09502
    005510號函文意旨，可知本件扣案之「星座物語禮品販賣機
    」與經濟部經商字第09302124250號函所稱「星座物語禮品
    販賣機」不同，本件扣案之「星座物語禮品販賣機」確屬電
    子遊戲機無訛。綜上，足徵被告首揭自白確與事實相符，本
    件事證已臻明確，被告之犯行堪予認定，應依法論科。
二、按經營電子遊戲場業，應依公司法或商業登記法辦理公司或
    商業登記；未依本條例規定辦理營利事業登記者，不得經營
    電子遊戲場業，電子遊戲場業管理條例第10條第1項前段、
    第15條分別定有明文。而所謂電子遊戲場「業」，指「業務
    」而言，刑法上所謂業務，係以事實上執行業務者為標準，
    指以反覆同種類之行為為目的之社會活動而言，執行此項業
    務，縱令欠缺形式上之條件，仍無礙於業務之性質，因此不
    論該事業是否「專營」電子遊戲場業，亦不問經營是否需達
    「一定之規模」，即使於原本所營事業外兼營電子遊戲場業
    ，或所經營之電子遊戲場不具相當之規模，亦無礙於電子遊
    戲場業管理條例相關規定之適用（參見最高法院90年台非字
    第276號判例意旨）。本件情形，被告甲○○係於經營販賣
    檳榔之餘，另於公眾得出入之蠻牛檳榔攤內設置賭博型電子
    遊戲機具「金美滿彈珠台」、「金銀豹第三代」各1台及娛
    樂型電子遊戲機具「星座物語禮品販賣機」1台供不特定之
    客人把玩，而經營電子遊戲場業以牟利，雖其非專營電子遊
    戲場業，惟其既未依電子遊戲場業管理條例之規定辦理營利
    事業登記後即經營之，揆諸前揭法條及判例之意旨，自已違
    反電子遊戲場業管理條例第15條之規定，是核被告之所為，
    係犯電子遊戲場業管理條例第22條未依電子遊戲場業管理條
    例辦理營利事業登記者，不得經營電子遊戲場業之罪。被告
    與「東山兄」間，就上開犯行間，有犯意聯絡及行為分擔，
    為共同正犯。另被告基於以電子遊戲機具賭博財物之概括犯
    意，利用賭博型電子遊戲機具「金美滿彈珠台」、「金銀豹
    第三代」，於公眾得出入之蠻牛檳榔攤內與不特定之賭客對
    賭財物，核其所為，係犯刑法第266條第1項前段之賭博罪。
    被告先後多次賭博犯行，時間緊接，方法相同，觸犯構成要
    件相同之罪名，顯係基於概括犯意為之，應依連續犯規定論
    以一罪，並依法加重其刑。又被告所犯電子遊戲場業管理條
    例第22條之罪及連續賭博罪間，有方法、結果之牽連關係，
    應從一重之電子遊戲場業管理條例第22條之罪處斷。爰審酌
    被告之品行、智識程度；犯罪之動機、目的、手段；僅擺設
    賭博型電子遊戲機具2台、娛樂型電子遊戲機具1台，擺設期
    間不長，所生危害尚屬輕微；犯後已坦承犯行，態度尚佳等
    一切情狀，量處如主文所示之刑，並諭知易科罰金之折算標
    準，以示懲儆。又扣案之賭博型電子遊戲機具「金美滿彈珠
    台」、「金銀豹第三代」各1台（各含IC板1塊）及機具內之
    賭資2290元，分為當場賭博之器具及在賭檯之財物，均應依
    刑法第266條第2項之規定宣告沒收；扣案之娛樂型電子遊戲
    機具「星座物語禮品販賣機」1台（含IC板1塊）則係共犯「
    東山兄」所有，供犯電子遊戲場業管理條例第22條之罪所用
    之物，應依刑法第38條第1項第2款之規定，宣告沒收。
據上論斷，應依刑事訴訟法第452條、第273條之1第1項、第299
條第1項前段，電子遊戲場業管理條例第22條，刑法第11條前段
、第28條、第266條第1項前段、第2項、第55條、第41條第1項前
段、第38條第1項第2款，罰金罰鍰提高標準條例第1條前段、第2
條，判決如主文。
本案經檢察官陳嘉瑜到庭執行職務。
中    華    民    國    95    年    2    月     22    日
                  臺灣宜蘭地方法院刑事第四庭
                      法  官  劉 家 祥
以上正本證明與原本無異。
如不服本判決，應於判決送達後10日內，向本院提出上訴狀（應
附繕本）。
                      書記官  邱 淑 秋
中    華    民    國    95    年    2     月    24    日
附錄本案論罪科刑法條全文：
電子遊戲場業管理條例第15條
未依本條例規定辦理營利事業登記者，不得經營電子遊戲場業。
電子遊戲場業管理條例第22條
違反第 15 條規定者，處行為人 1 年以下有期徒刑、拘役或科或
併科新台幣 50 萬元以上 250 萬元以下罰金。
刑法第266條
(普通賭博罪與沒收物)
在公共場所或公眾得出入之場所賭博財物者，處一千元以下罰金
。但以供人暫時娛樂之物為賭者，不在此限。當場賭博之器具與
在賭檯或兌換籌碼處之財物，不問屬於犯人與否，沒收之。


司法院資訊處製作；財團法人民間司法改革基金會備份。
